【裁判字號】    89,上易,2096
【裁判日期】    890508
【裁判案由】    就業服務法
【裁判全文】
臺灣高等法院刑事判決                         八十九年度上易字第二九六號
    上  訴  人  臺灣臺北地方法院檢察署檢察官
    被      告  甲○○
右上訴人因被告違反就業服務法案件，不服臺灣臺北地方法院八十八年度易字第三四
一三號，中華民國八十九年五月八日第一審判決（起訴案號：臺灣臺北地方法院檢察
署八十七年度偵字第二二三六四號）提起上訴，本院判決如左：
    主  文
上訴駁回。
    理  由
一、本案經本院審理結果，認第一審以被告甲○○違反就業服務法第五十三條第一款
    之規定，而涉犯有同法第五十八條第一項前段之罪嫌，查無積極證據足認被告確
    有該犯行，諭知其無罪之判決，經核並無違誤，應予維持，並引用第一審判決書
    記載之全部理由。
二、檢察官上訴略以：該外勞之工作場所是在甲○○之店內，因而認為甲○○和卓麗
    娟二人有犯意聯絡行為分擔，為共同正犯，指摘原判決諭知被告無罪不當云云。
三、經查：
(一)公訴意旨雖以：被告甲○○係設在台北市○○○路○段六七號舊街蚌麵店之負責
    人，明知雇主不得聘僱或留用未經許可或許可失效之外國人，竟自民國八十七年
    八月一日起至同年十月七日止，僱用未經許可之菲律賓人RABIE GLADYS E（實為
    GLADYS E.RABIE，參見行政院勞工委員會八十八年十一月十六日台八十八勞職
    外字第九二一二五號函（北簡字第一九號卷第八、九頁）及其護照影本（偵
    字第七七九號卷第十五頁）擔任該店洗碗工作，因認被告涉嫌違反就業服務法第
    五十三條第一款之規定，而犯有同法第五十八條第一項前段之罪嫌云云，對被告
    甲○○提起公訴，惟訊據被告堅決否認有何違反就業服務法非法僱用外國人之犯
    行，辯稱：其並非該店之負責人，實際負責人為其姐卓麗娟，係卓麗娟雇用該外
    國人GLADYS E.RABIE，且卓麗娟已經判決有罪等語。
(二)按犯罪事實應依證據認定之，無證據不得推定其犯罪事實；另不能證明被告犯罪
    者，應諭知無罪之判決，刑事訴訟法第一百五十四條、第三百零一條第一項分別
    定有明文。又認定不利於被告之事實，須依積極證據，苟積極證據不足為不利於
    被告事實之認定時，即應為有利於被告之認定，更不必有何有利之證據。（最高
    法院三十年上字第八一六號判例參照）。經查：該菲律賓人GLADYS E.RABIE為卓
    麗娟自八十七年八月間僱用，卓麗娟因此遭台灣台北地方法院檢察署檢察官向台
    灣台北地方法院聲請簡易判決，並經台灣台北地方法院台北簡易庭判處卓麗娟拘
    役五十日，併科罰金新台幣九萬元確定等情，有台灣台北地方法院檢察署八十八
    年度偵字第七七九號聲請簡易判決處刑書、台灣台北地方法院八十八年度北簡字
    第五三五號判決附卷可稽。而卓麗娟於該案時亦稱：確係伊帶該菲律賓人GLADYS
     E.RABIE去上開麵店工作，每月薪水由伊支付，被告並不知情等語（偵字第七七
    九號卷第七、八頁），業據原審及本院調閱該案卷宗查明屬實。該菲律人既為卓
    麗娟所僱用，並支付薪水，且該菲律人GLADYS E.RABIE亦陳稱：並不知麵店老闆
    之姓名等語（同上偵卷第九頁背面），並未具體指述被告為其雇主，則被告是否
    為其雇主，已非無疑。至該菲律人GLADYS E.RABIE受僱於卓麗娟在上開麵店之後
    ，仍繼續在該店工作，此不過為違法狀態之存在，檢察官以該外勞之工作場所是
    在甲○○之店內，因而認為甲○○和卓麗娟二人似有共同犯意聯絡及行為分擔云
云，亦非妥適。此外復查無其他積極證據足資證明被告有何違反就業服務法犯行
    ，不能證明其犯罪，則揆諸上開說明，本應為被告無罪判決，綜上所述，本件原
    審以不能證明被告甲○○犯罪，予以諭知無罪之判決，並無違誤，應予維持。
    檢察官猶執陳詞上訴指摘原判決不當，為無理由，應予駁回。
據上論斷，應依刑事訴訟法第三百七十三條、第三百六十八條，判決如主文。
本案經檢察官 吳  國   南   到庭執行職務。
中      華      民      國    八十九    年      七      月    二十七    日
                                台灣高等法院刑事第九庭
                                    審判長法  官  李  文  成
                                          法  官  周  盈  文
                                          法  官  官  有  明
右正本證明與原本無異。
不得上訴。
                                          書記官  顧  哲  瑜
中      華      民      國    八十九    年      七      月    二十九    日


司法院資訊處製作；財團法人民間司法改革基金會備份。
